【裁判字號】    94,簡上,63
【裁判日期】    950512
【裁判案由】    給付管理費
【裁判全文】
臺灣臺北地方法院民事判決              94年度簡上字第63號
上  訴  人  麗池海岸管理委員會
法定代理人  庚○○
訴訟代理人  蕭世光律師
            張簡勵如律師
            陳峰富律師
上  一人之
複  代理人  許朱賢律師
被 上訴人   己○○
            丙○○
            甲○○
兼前3人之
訴訟代理人  丁○○
            戊○○
被  上訴人  乙○○
訴訟代理人  丁○○
上列當事人間請求給付管理費事件，上訴人對於中華民國93年12
月8日本院臺北簡易庭93年度北簡字第28716號第一審判決提起上
訴，並為訴之追加，本院於95年4月28日言詞辯論終結，判決如
下：
    主      文
原判決廢棄。
被上訴人己○○、丙○○、甲○○、戊○○、乙○○、丁○○應
依序給付上訴人新台幣貳拾伍萬壹仟壹佰拾陸元、新台幣陸萬
零佰柒拾柒元、新台幣萬零捌佰玖拾元、新台幣伍萬零伍
佰肆拾元、新台幣陸萬零佰柒拾柒元、新台幣陸萬零佰柒拾
柒元，及均自民國95年4月28日起至清償日止，按年息5%計算之
利息。
其餘追加之訴駁回。
第1、2審訴訟費用，由被上訴人己○○負擔49％、丙○○負擔12
％、甲○○負擔5％、戊○○負擔10％、乙○○負擔12％，餘由
丁○○負擔；追加訴訟費用則由被上訴人己○○負擔48％、丙○○負擔11％、甲○○負擔7％、戊○○負擔9％、乙○○負擔11％
、丁○○負擔11％，餘由上訴人負擔。
    事實及理由
一、查，上訴人為麗池海岸社區大樓（下稱系爭社區大樓）之區
    分所有權人，依公寓大廈管理條例成立之管理組織、訂有管
    理規約，並向主管機關報備之管理委員會乙節（公寓大廈管
    理條例施行細則第14條規定參照，下稱管委會），有卷附公
    寓大廈管理組織報備證明可憑（見台灣士林地方法院93年度
    士簡字第110號卷〈下稱士簡卷〉第7頁），且被上訴人為系
    爭社區大樓之區分所有權人（見士簡卷第8至20頁、本院卷
    第60至76頁之所有權狀），而兩造間因繳納管理費用乙事而
    生爭執，則上訴人提起本訴（公寓大廈管理條例第21條、第
    38 條第1項規定參照），自有當事人能力，合先陳明。
二、次查，上訴人之法定代理人原為「徐錦泉」，嗣於本院訴訟
    中變更為「庚○○」，並於民國94年5月24日依法向本院為
    承受訴訟之聲明，此有卷附承受訴訟聲明狀、麗池海岸社區
     第3屆區分所權人大會會議可參（見本院卷第129至136頁）
     ，核與民事訴訟法第170條、第175條規定相符，應予准許
     ，次予敘明。
三、本件被上訴人己○○、丙○○、戊○○、丁○○均經合法通
    知後，未於言詞辯論期日到場，核皆無民事訴訟法第386 條
    所列各款之情形，爰依上訴人之聲請，准其一造辯論而為判
    決。
四、上訴人起訴主張：系爭社區大樓於91年11月15日召開第1次
    區分所有權人會議通過該社區之管理公約（下稱系爭公約）
    及約定條款。伊即依約定條款第10條第3款規定，於同年12
    月1日召開第1次管委會會議，議決管理費用自91年1月1日起
    算，建物以每坪新台幣（下同）30元計算；停車位部分於91
    年11月前，均係以每位300元計算；91年12月後機械車位以
    每位600元、平面車位以每位400元計算，若未使用則以半價
    計算；而被上訴人為系爭社區大樓之區分所有權人（建物門
    牌、停車位編號等各詳如附表所示），但被上訴人除預繳6
    個月管理費用外，其餘管理費用均未繳付（各戶積欠管理費
    用明細詳如附表所示），爰依公寓大廈管理條例第21條及系
    爭公約第4條規定，提起本訴等情。上訴人於原審求為命被
    上訴人己○○、丙○○、甲○○、戊○○、乙○○、丁○○
    應各給付92年5月至12月之管理費用55,402元、13,595元、
    7,0 40元、11,047元、13,595元、13,595元，暨加計自訴狀
    繕本送達翌日起算之法定遲延利息之判決；經原審法院為上
    訴人全部敗訴之判決，上訴人不服提起上訴，且為訴之追加
    （即追加91年1月至92年4月、93年1月至94年10月之管理費
    用，核與民事訴訟法第436條之1第3項準用第446條第1項但
    書規定相符，應予准許），並於本院聲明為：(一)原判決廢棄
    。(二)前開廢棄部分，被上訴人己○○、丙○○、甲○○、戊○○、丁○○、乙○○應各給付257,735元、62,577元、31,
    718元、50,814元、6 2,578元、62,578元，及自95年4 月28
    日（即本院言詞辯論期日）起至清償日止，按年息5％計算
    之法定遲延利息（原審超過之利息請求，業經減縮）。
五、被上訴人則以：系爭社區大樓為伊等（即地主）與訴外人同
    普建設股份有限公司（下稱同普公司）間所合建，但兩造間
    因履行契約爭訟，同普公司拒絕交付伊等所分配如附表門牌
    所示建物（下稱系爭建物），且將附表編號1.至5.、7.至8.
    建物出租他人，迄至94年4月25日執行法院強制點交，故於
    系爭建物點交前，伊等自無交付管理費用之義務；另伊等所
    各有之停車位（詳如附表所示，下稱系爭停車位）亦遭他人
    占用而無法使用，且上訴人亦未交付機械停車位之遙控器，
    伊等自無交付管理費用之義務等語，資為抗辯。並於本院聲
    明：上訴駁回。
六、查，上訴人主張：系爭社區大樓於91年11月15日召開第1次
    區分所有權人會議通過系爭公約及約定條款，並於同年12月
    1日召開第1次管委會會議，議決管理費用自91年1月1日起算
    ，建物以每坪30元計算；停車位部分於91年11月前，均係以
    每位300元計算；91年12月後機械車位以每位600元、平面車
    位以每位400元計算，若未使用則以半價計算；而被上訴人
    為系爭社區大樓之區分所有權人（建物門牌、停車位編號等
    各詳如附表所示），且被上訴人已預繳6個月管理費用等情
    ，有卷附系爭公約、第1次區分所有權人大會會議記錄、第1
    次管委會議記錄、板信商業銀行匯出匯款申請書可憑（見原
    審卷第53至94頁、本院卷第125至128頁），並為被上訴人所
    不爭執（見原審卷第134至135頁、本院卷第350頁反面），
    堪信為真。另被上訴人與同普公司間因履行合建契約而爭訟
    ，至94年4月25日經法院將系爭建物點交予被上訴人，被上
    訴人始取得系爭建物之占用使用乙節，亦有卷附台灣高等法
    院92年度上字第578號民事判決、最高法院93年度台上字第
    1700號民事裁定、台灣士林地方法院民事執行處94年4月7日
    士院儀93執富字第1860 6號通知可參（見原審卷第18至28
    頁、第145至146頁、本院卷第98至99頁），並為兩造所不爭
    執，自足採信為真。
七、本件應審究者為(一)被上訴人可否以同普公司尚未交屋為由，
    拒絕給付94年4月25日前之管理費用？(二)系爭附表編號1.至
    5.、7.至8.所示建物是否遭同普公司出租？系爭停車位是否
    遭他人占有？被上訴人而得拒絕給付管理費用？(三)若否，則
    被上訴人應繳納管理費用若干？茲分別論述如下：
(一)、被上訴人可否以同普公司尚未交屋為由，拒絕給付94年4月2
    5日前之管理費用？
  1.依系爭公約第4條第1項規定：「本社區住戶應分擔下列管理
    費用：一經常管理費：已遷入之住戶需按月繳交經常管理費
    ，收費標準按各戶產權登記坪數分擔，未遷入之住戶或地主
    、建設公司（指同普公司）未售出之房屋仍須半價繳納，並
    依此收費標準維持3年（3年內均不得更動）。自建設公司（
    指同普公司）通知辦理交屋手續之日起，不論是否使用游泳
    池或健身房與否均需繳納，有關支付詳列如下：（指經常性
    管理費用）．．．」以觀（見原審卷第54頁），系爭公約既
    將系爭社區大樓之經常性之管理費用（依各住戶建物謄本登
    記坪數計算）區分為已遷入之住戶需繳納全額；未遷入
    之住戶、地主、及同普公司未出售房屋（即所有權人登記為
    同普公司）仍須半價繳納；且，上列公約僅規定「自建設公
    司（指同普公司）通知辦理交屋手續之日起」，不論是否使
    用游泳池或健身房與否均需繳納管理費用，亦不以建設公司
    交付房屋予住戶或地主為繳納管理費用之前提要件，可知自
    同普公司通知辦理交屋手續之日起，被上訴人（地主）即有
    繳納管理費用之義務甚明。
  2.再參照系爭社區大樓於91年11月15日召開第1次區分所有權
    人會議，議決系爭公約及約定條款之訂定、修改、變更時，
    係採逐條審閱討論後，並採舉手表決方式決議，而被上訴人
    斯時正與同普公司因另案合建契約履行事件訴訟中（同普公
    司以拒絕交屋作為同時履行抗辯，見原審卷第23頁之台灣高
    等法院92年度上字第578號民事判決理由六以下），其等在
    場亦無異議通過該公約及約定條款乙節以觀（見原審卷第85
    至86頁），益證，被上訴人（即地主）對於系爭公約第4條
    規定之管理費用繳納，係以建設公司通知辦理交屋手續之日
    起，地主即需依半價繳納乙事知之甚詳，並於第1次區分所
    有權人會議中予以同意。是被上訴人自不得事後再以同普公
    司尚未交屋為由，拒絕依系爭公約第4條第1項規定繳納管理
    費用。
  3.準此，同普公司既已於90年12月28日寄送通知被上訴人辦理
    交屋手續，並於91年1月4日到達被上訴人（見原審卷第29頁
    反面之被上訴人自提交屋通知書），且為被上訴人所不爭執
    （見原審卷第135頁），則被上訴人依系爭公約第4條第1項
    規定，自同普公司通知辦理交屋手續之日起即91年1月間即
    有繳納管理費用之義務已明。
(二)、系爭附表編號1.至5.、7.至8.所示建物是否遭同普公司出租
    ？系爭停車位是否遭他人占有？被上訴人而得拒絕給付管理
    費用？
  1.被上訴人抗辯：系爭附表編號1.至5.、7.至8.所示建物遭同
    普公司出租云云，固據提出財政部台北市國稅局綜合所得稅
    核定通知書為證（見本院卷第38至39頁）。惟查，系爭建物
    所有權因於90年10月4日即已登記為被上訴人所有（見士簡
    卷第8至20頁），是財政部台灣省北區國稅局淡水稽徵所，
    依所得稅法第14條第1項第5類第4款及第5款規定，逕行核定
    系爭附表編號1.至5.、7.至8.所示建物有租賃收益，嗣經被
    上訴人說明並無租賃情事，業已註銷被上訴人上列建物之租
    賃所得等情，有卷附財政部台北市國稅局松山分局94年7月
    21 日財北國稅松山綜所字第0940018781號函足稽（見本院
    卷第169至177頁），足見上列建物並無遭同普公司出租之情
    事已明。是被上訴人抗辯上列建物遭同普公司出租，其等並
    無給付管理費用之義務云云，即無可取。
  2.被上訴人又抗辯：系爭停車位遭他人占有云云，固據提出照
    片為證（見本院卷第96頁）。然查，觀諸上列照片固有車輛
    停放於編號145號之平面停車位內，但該車輛並非上訴人所
    有，亦為被上訴人所不爭執，則該車輛係因何而停放於該車
    位內即無從得知，且被上訴人亦未舉證是上訴人命他人停放
    於該停車位內，則被上訴人自難僅憑該照片所示，曾有車輛
    停放於車位內，即可作為拒絕繳納管理費用事由（系爭公約
    第4條第1項第2款規定參照）。另被上訴人雖抗辯：上訴人
    拒絕交付機械停車位之遙控器，伊等自得拒絕交付管理費用
    云云。惟查，交付機械停車位（含遙控器）係屬於交付房屋
    事項之範疇，故交付機械停車位（含遙控器）之義務顯與上
    訴人無涉。是被上訴人自不得以未領取機械停車位遙控器為
    由，而拒絕繳納管理費用至明。
(三)、被上訴人應繳納之管理費用為若干？
  1.查，依據系爭公約第4條第1項第2款規定，建設公司、地主
    或住戶未使用之車位仍須依管委會決議金額，半額繳納停車
    位之管理費用（見原審卷第54頁）。準此，管委會第1次管
    委會決議：「車位停車費自91年1月12日起無論是否使用，
    平面車位或機械車位一律每個車位每月收取300元，．．．
    」（見原審卷第89頁），顯違反上列公約未使用停車位以半
    額繳納管理費之規定，故被上訴人既為地主，則91年1月至
    11月之停車位管理費自應以半額即150元計算為當。
  2.依上說明，被上訴人既有繳納管理費用之義務，則上訴人依
    據系爭公約及第1次管委會議決，被上訴人為地主，建物及
    停車位管理費用以半額計算，即系爭建物以每坪30元、91年
    1月至11月停車位不論平面或機械停車位皆以150元計算、91
    年12月後平面以200元、機械以300元計算，並扣除被上訴人
    預繳之6個月管理費用後，則被上訴人應繳納91年1月至94年
    10月止之管理費用即己○○、丙○○、甲○○、戊○○、乙○○、丁○○各為251,136元、60,377元、30,893元、50,54
    0 元、60, 377元、60,377元（計算式詳如附表所示）。
八、綜上所述，上訴人本於依公寓大廈管理條例第21條及系爭公
    約第4條規定，請求被上訴人己○○、丙○○、甲○○、戊○○、乙○○、丁○○應各給付251,136元、60,377元、30,
    893元、50,540元、60,377元、60,377元（計算式詳如附表
    所示），及加計自95年4月28日（即本院言詞辯論期日，見
    本院卷第362頁反面）起算之法定遲延利息，為有理由，應
    予准許。原審就上開應准許部分，為上訴人敗訴之判決，尚
    有未洽，上訴意旨求予廢棄改判，為有理由；另關於上訴人
    追加之訴部分，於上開應准許部分，亦為有理由，爰由本院
    就該上訴部分予以廢棄，併追加之訴有理由部分改判如主文
    第2項所示。至於上訴人之請求不應准許部分（即91年1月至
    11月停車位管理費用，每月逾150元部分），此屬於上訴追
    加部分，為無理由，自應駁回上訴人此部分追加之訴。
九、本件事證已臻明確，兩造其餘攻擊或防禦方法，經本院審酌
    後，認均與本件之結論無涉，茲不再一一論述，併予敘明。
十、據上論結，本件上訴為有理由，追加之訴部分為一部有理由
    、一部無理由，依民事訴訟法第436條之1第3項、第450條、
    第78條、第79條、第85條第1項但書、第463條、第385條第
    1項前段，判決如主文。
中    華    民    國    95    年    5     月    12    日
                 民事第一庭    審判長法  官  詹文馨
                                     法  官  傅中樂
                                     法  官  楊絮雲
以上正本係照原本作成
本判決不得上訴。
中    華    民    國    95    年    5     月    12    日
                                     書記官  高秋芬


司法院資訊處製作；財團法人民間司法改革基金會備份。
